【裁判字號】    89,交易,83
【裁判日期】    890518
【裁判案由】    過失致死
【裁判全文】
臺灣嘉義地方法院刑事判決                          八十九年度交易字第八三號
    公  訴  人  臺灣嘉義地方法院檢察署檢察官
    被      告  丙○○
右列被告因過失致死案件，經檢察官提起公訴（八十九年度偵字第一三四三號），本
院判決如左：
    主  文
丙○○因過失致人於死，處有期徒刑柒月，緩刑年。
    事  實
一、丙○○於民國八十八年十一月二十九日下午二時五十分許，駕駛車牌號碼ＳＢ－
    四九五一號自用小客車，沿嘉義市○○路由南往北行駛，途經忠孝路與保健街設
    有燈光管制號誌之交岔路口，本應注意汽車行駛時，駕駛人應注意車前狀況，隨
    時採取必要之安全措施，及行近行人穿越道前，應減速慢行，遇有行人穿越時，
    無論有無交通警察或號誌指示，均應暫停讓行人先行通過，且在市區道路時速不
    得超過四十公里，行經交岔路口遇有圓形紅燈管制號誌時，更不得進入路口，而
    依當時情形又無不能注意之情事，竟疏未注意，貿然以時速五十公里以上之超速
    闖越號誌已變換為圓形紅燈之前開路口，因而撞及是時由西向東步行穿越該路口
    南側行人穿越道之周曉英，致其當場受有腦蜘蛛膜下出血、腦水腫之嚴重傷害，
    嗣周曉英經送醫急救，延至八十八年十二月三日上午十時三十六分許不治死亡。
    丙○○於本件車禍發生後，在未被有偵查犯罪職權之機關或公務員查知犯人前，
    向嘉義市警察局交通隊警員自首，並接受裁判。
二、案經被害人周曉英之母周林美霞及姐乙○○訴由嘉義市警察局第二分局報請臺灣
    臺灣嘉義地方法院檢察署檢察官偵查起訴。
    理  由
一、訊據被告丙○○對於其於右揭時、地以五十公里以上時速駕車穿越交岔路口，不
    慎撞及適時步行前開交岔路口行人穿越道之被害人周曉英等事實坦承不諱，惟矢
    口否認當時交岔路口之管制號誌已變換為紅燈，辯稱並未闖紅燈云云。經查：被
    告確係駕車超速闖越管制號誌為紅燈之交岔路口，因而撞及行人穿越道上之被害
    人等情，業據證人即案發時在場目擊之位於前開肇事地點旁之嘉義基督教醫院停
    車場管理員簡明信於警訊時證稱：「該車車速很快，在路口前五十公尺處已變黃
    燈，當該車行駛至十字路口時已變紅燈，我看見該車直接撞上行人（指被害人）
    。」無訛（見相驗卷第九至十一頁反面），而酌以證人簡明信與被告並無仇怨，
    自無設詞誣攀之理，是被告辯以未闖紅燈云云，與事實未合，不足採信。此外，
    復有道路交通事故調查報告表一份、現場照片六張附於相驗卷（第十三至十六頁
    ）足憑。又被害人確因本件車禍發生死亡結果，亦經臺灣嘉義地方法院檢察署檢
    察官督同檢驗員相驗屬實，製有勘驗筆錄、相驗屍體證明書及驗斷書各一份附於
    相驗卷（第十七、二十一、二十六頁）可按。
二、按汽車行駛時，駕駛人應注意車前狀況，並隨時採取必要之安全措施；又汽車行
    近行人穿越道前，應減速慢行，遇有行人穿越時，無論有無交通警察指揮或號誌
    指示，均應暫停讓行人先行通過；再行車速度，依標誌之規定，無標誌者，市區
    道路，時速不得超過四○公里；另汽車行駛至交岔路口，其行進、轉彎，應遵守
    燈光號誌，遇圓形紅燈號誌，不得超越停止線或進入路口，道路交通安全規則第
    九十四條第三項、第一百零三條、第九十三條第一項第一款、第一百零二條第一
    項第一款、道路交通標誌標線號誌設置規則第二百零六條第五款定有明文。查被
    告於前揭時、地駕駛汽車自應注意遵守上開規定，且依當時日間有自然光線，道
    路無障礙物，視距良好，行車管制號誌正常，時速限制四十公里，雖為雨天，但
    並無不能注意之情事，有前開道路交通事故調查報告表可考，被告於應注意能注
    意之情況下，於行經行車管誌號誌已轉換為圓形紅燈之交岔路口時，竟疏未注意
    ，貿然以時速五十公里以上超速行進，遇行人穿越道，見有行人穿越亦未暫停讓
    行，因而撞及被害人，致肇本件車禍，其有過失甚為灼然，而被害人依規定穿越
    行人穿越道，則無過失責任。本件車禍責任經送臺灣省嘉雲區車輛行車事故鑑定
    委員會鑑定結果，亦認為：「一、丙○○車行經行人穿越道未減速慢行，遇紅燈
    亮時，因煞車失靈失控，撞及由西向東穿越行人穿越道之行人周曉英肇事，為肇
    事主因；二、行人周曉英於行人穿越道上被撞，無肇事因素。」，有該會八十九
    年二月十一日嘉鑑字第八九○五○號函附之鑑定意見書一份附於偵查卷（第五至
    七頁）可稽。而被害人係因本件車禍死亡，已如前述，是被告之過失行為與被害
    人之死亡結果間顯具有相當因果關係。本件事證明確，其犯行洵堪認定。
三、核被告所為，係犯刑法第二百七十六條第一項之過失致人於死罪。被告駕車行經
    行人穿越道不依規定讓行人優先通行，因而致人死亡，依法應負刑事責任，應依
    道路交通管理處罰條例第八十六條第一項規定加重其刑。又被告肇事後，於其犯
    行未被發覺前，向嘉義市警察局交通隊警員自首而接受裁判，業經證人即本件到
    場處理之警員甲○○於本院審理時結證無訛（見本院卷第二十二頁），應依刑法
    第六十二條前段規定減輕其刑。而被告上開刑之加重、減輕事由，應依例先加後
    減之。爰審酌被告應負全部過失責任，被害人無過失，被告肇事後已與被害人家
    屬達成民事調解賠償，賠償被害人家屬新台幣二百六十萬元，有嘉義縣水上鄉調
    解委員會調解書影本一份、收據一張附於本院卷（第三十四、二十六頁）可查，
    及坦承犯行，肇事後態度良好等一切情狀，量處如主文所示之刑。查被告未曾受
    有期徒刑以上刑之宣告，業據其於本院審理時供承在卷，並有臺灣嘉義地方法院
    檢察署刑案資料查註紀錄表一份附於偵查卷（第二至三頁）、臺灣高等法院被告
    全國前案紀錄表一份附於本院卷（第三頁）可查，其因過失而犯罪，犯後深具悔
    意，已與被害人家屬成立民事調解賠償損害，經此起訴審判，當知所警惕，應無
    再犯之虞，本院認所宣告之刑以暫不執行為適當，併予宣告緩刑三年，以啟自新
    。
據上論斷，應依刑事訴訟法第二百九十九條第一項前段，道路交通管理處罰條例第八
十六條第一項，刑法第二百七十六條第一項、第六十二條前段、第七十四條第一款，
罰金罰鍰提高標準條例第一條前段，判決如主文。
本案經檢察官林世芬到庭執行職務。
中      華      民      國    八十九    年      五      月     十八     日
                                      臺灣嘉義地方法院刑事第一庭
                                          審判長  法  官  陳  清  溪
                                                  法  官  林  坤  志
                                                  法  官  張  道  周
右正本證明與原本無異。
如不服本判決，應於判決送達後十日內向本院提出上訴狀( 應附繕本 )。
中      華      民      國    八十九    年      五      月     十八     日
                                                  書記官  鄭  昭  亮
附錄本案論罪科刑法條：
刑法第二百七十六條第一項
因過失致人於死者，處二年以下有期徒刑、拘役或二千元以下罰金。


司法院資訊處製作；財團法人民間司法改革基金會備份。
